【裁判字號】    95,簡上,101
【裁判日期】    950809
【裁判案由】    給付信用卡帳款
【裁判全文】
臺灣板橋地方法院民事判決             95年度簡上字第101號
上  訴  人  甲○○
被上 訴 人  遠東國際商業銀行股份有限公司
法定代理人  徐旭東
訴訟代理人  乙○○
                        號
上列當事人間請求給付信用卡帳款事件，上訴人對於中華民國95
年3 月22日本院板橋簡易庭95年度板簡字第385 號第一審判決提
起上訴，經本院於95年7 月26日言詞辯論終結，判決如下：
    主  文
上訴駁回。
第二審訴訟費用由上訴人負擔。
    事實及理由
一、程序方面：
    被上訴人經合法通知，無正當理由，未於言詞辯論期日到場
    ，核無民事訴訟法第386 條各款所列之情事，爰依上訴人之
    聲請，由其一造辯論而為判決。
二、被上訴人主張：上訴人於民國87年4 月間與被上訴人訂立信
    用卡使用契約，並領用信用卡，依約上訴人即得於被上訴人
    之特約商店記帳消費及預借現金，但應於次月20日前向被上
    訴人清償，逾期應另給付按年息百分之19.71 計算之利息及
    如應繳總額在新台幣（以下同）100,001 元以上者，按月收
    取1,000 元之違約金。詎上訴人迄至94年10月止，於被上訴
    人之消費款120,997 元、預借現金29,151元、手續費450 元
    ，另已到期之利息7,314 元、違約金2,000 元，合計159,91
    2 元，迄未按期給付，依約已喪失期限利益，自應給付上開
    款項等語（被上訴人於原審聲明：上訴人應給付159,912 元
    ，及其中本金150,148 元自94年11月21日起至清償日止，按
    年息百分之19.71 計算之利息，暨按月以1,000 元計算之違
    約金。原審判決：(一)上訴人應給付被上訴人157,912 元及其
    中本金150,148 元自94年11月21日起至清償日止，按年息百
    分之19.71 計算之利息，並自94年9 月21日起至清償日止，
    按上開利率百分之20計算之違約金。(二)被上訴人其餘之訴駁
    回。(三)本判決得假執行；但上訴人如以157,912 元為原告預
    供擔保後得免為假執行。上訴人就其敗訴部分聲明不服提起
      上訴，被上訴人就其敗訴部分則未聲明不服。）。併為答
    辯聲明：駁回上訴。
三、上訴人對其積欠被上訴人上開信用卡帳款之事實並不爭執，
    惟仍辯稱：被上訴人按月以1,000 元計算之違約金尚屬過高
    ，應減至按月以500 元計算為妥，並表示如果可能，冀求能
    將計算利息之利率予以降低等語。併為上訴聲明：(一)原判決
    不利於上訴人部分廢棄(二)前開廢棄部分，被上訴人在第一審
    之訴駁回。
四、被上訴人主張上訴人與之訂立信用卡使用契約，並領用信用
    卡，且持該卡於被上訴人之特約商店記帳消費及預借現金，
    迄至94年10月止，共計積欠消費款120,997 元、預借現金29
    ,151 元 、手續費450 元，已到期之利息、違約金各7,314
    元、2,000 元，合計159,912 元，迄未按期給付，依約已喪
    失期限利益，應給付上開款項等情，上訴人除抗辯被上訴人
    按月以1,000 元計算之違約金顯屬過高，且如有可能，希將
    計算利息之利率一併降低外，其餘並不爭執，復有被上訴人
    所提出之信用卡申請書、約定條款各1 件，消費明細總表及
    帳務查詢表等件在卷可資為證，自堪信為真實。是以本件所
    應審酌者，在於(一)上訴人請求降低計算利息之利率，有無理
    由？及(二)被上訴人按月以1,000元計算違約金是否過高？
五、按約定利率，超過週年百分之20者，債權人對於超過部分之
    利息，無請求權，民法第205 條定有明文。本件兩造簽訂信
    用卡使用契約，其約定條款第15條第3 項已載明，各筆循環
    信用利息之計算係將每筆「得計入循環信用本金之帳款」，
    自各筆款入帳日起，就該帳款之餘額以年息百分之19.71 計
    算至該筆帳款清償之日止，有遠東國際商業銀行信用卡約定
    條款附卷可憑，則上訴人既與被上訴人訂立契約，當係已就
    雙方契約內容斟酌後所為之自由決定，且本件被上訴人請求
    之利息為年息百分之19.71 ，尚未逾前開法定最高利率百分
    之20之限制，亦難認有何顯失公平情事，上訴人自應受雙方
    契約內容之拘束，尚不得片面指摘利息太高，是上訴人此部
    分所辯，並無可採。
六、次按約定之違約金過高者，法院得減至相當之數額，民法第
    252 條定有明文。本件上訴人既以被上訴人違約金之請求過
    高情詞為辯，且經本院審酌現今社會上一般金融業者借貸利
    率水準及上訴人如按時履行，被上訴人所得一切利益等情狀
    ，認被上訴人請求按月以1,000 元計算之違約金，與上訴人
    積欠帳款本金比例結果，其年息高達百分之8 ，明顯高於現
    今一般金融業者借貸利率水準及被上訴人依交易市場所可得
    之利益，故兩造所約定按月以1,000 元計算之違約金確係屬
    過高，自應由本院予以酌減至按兩造原約定之循環信用年息
    百分之19.71 之百分之20（即年息百分之3.942）計 算，始
    屬適當合理，上訴人認應酌減為按月以500 元計算，亦無足
    取。又因被上訴人所請求之總金額159,912 元中，原已計算
    包括2 期之過高違約金2,000 元，而該違約金既非適當，自
    應從被上訴人所請求之金額中予以剔除（即准被上訴人請求
    給付金額應減為157,912 元），另准被上訴人將原請求之違
    約金起算日期（即94年11月21日）溯及2 期（2 月），即自
    94年9 月21日起至清償日止，按年息百分之19.71 之百分之
    20計算違約金，始符公平。被上訴人逾此部分請求之違約金
    ，尚屬過高，為無理由，應予駁回。
七、從而，綜上所述，被上訴人本於信用卡墊款契約之法律關係
    訴請上訴人給付157,912 元及其中本金150,148 元部分自94
    年11月21日起至清償日止，按年息百分之19.71 計算之利息
    ，並自94年9 月21日起至清償日止，按上開利率百分之20計
    算之違約金部分，為有理由，應予准許，逾此部分過高之違
    約金部分不能准許，應予駁回。又，就第427 條第1 項至第
    4 項訴訟適用簡易程序所為被告（即本件上訴人）敗訴之判
    決，應依職權宣告假執行；法院得依聲請或職權宣告被告（
    即本件上訴人）預供擔保而免為假執行，民事訴訟法第389
    條第1 項第3 款、第392 條第2 項分別定有明文。是則原審
    判命上訴人給付157,912 元及其中本金150,148 元部分自94
    年11月21日起至清償日止，按年息百分之19.71 計算之利息
    ，並自94年9 月21日起至清償日止，按上開利率百分之20計
    算之違約金，而駁回被上訴人其餘之訴，並依職權就上訴人
    敗訴部分宣告假執行，及依職權宣告上訴人得預供擔保免為
    假執行，於法均無違誤。上訴意旨指摘原判決此部分不當，
    求予廢棄改判，為無理由，應予駁回其上訴。
八、據上論結，本件上訴為無理由，依民事訴訟法第436 條之1
    第3 項、第449 條第1 項、第463 條、第385 條第1 項前段
    、第78條，判決如主文。
中    華    民    國    95    年    8     月    9     日
                  民事第一庭    審判長法  官  李世貴
                                      法  官  許瑞東
                                      法  官  黃若美
以上正本證明與原本無異
不得上訴。
中    華    民    國    95    年    8     月    9     日
                                      書記官  傅明華


司法院資訊處製作；財團法人民間司法改革基金會備份。
